【裁判字號】    97,訴,432
【裁判日期】    970630
【裁判案由】    違反毒品危害防制條例
【裁判全文】
臺灣屏東地方法院刑事判決               97年度訴字第432號
公  訴  人  臺灣屏東地方法院檢察署檢察官
被      告  甲○○
上列被告因違反毒品危害防制條例案件，經檢察官提起公訴（97
年度毒偵字第450 號），嗣被告於本院準備程序進行中先就被訴
事實為有罪之陳述，本院告知被告簡式審判程序之旨，並聽取當
事人之意見後，裁定改由受命法官獨任依簡式審判程序審理，本
院判決如下：
    主  文
甲○○施用第一級毒品，累犯，處有期徒刑拾月，扣案之殘渣袋
壹個沒收銷燬之，扣案之注射針筒壹支沒收之。
    事  實
一、甲○○前因施用毒品案件，經本院以92年度毒聲字第75號裁
    定送觀勒處所觀察、勒戒後，認無繼續施用毒品之傾向，於
    民國92年2 月7 日釋放，並業經臺灣屏東地方法院檢察署檢
    察官以92年度毒偵字第172 號為不起訴處分確定後，又於5
    年內再因施用毒品案件，經本院以93年度訴字第996 號判處
    有期徒刑6 月確定，並於94年9 月23日易科罰金執行完畢。
    詎仍未戒除吸食毒品之惡習，復基於施用第一級毒品海洛因
    之犯意，於97年2 月28日19時許，在屏東縣高樹鄉○○村○
    ○路120 號住處，以注射針筒摻水注射之方式，施用第一級
    毒品海洛因1 次。嗣為警於97年2 月29日11時許，在屏東縣
    高樹鄉○○村○○路口，見其騎乘機車未戴安全帽形跡可疑
    ，為警攔查，並經其同意搜索扣得呈海洛因陽性反應之殘渣
    袋1 個及甲○○所有預備供施用毒品所用之注射針筒1 支，
    並再經其同意採尿送驗呈有嗎啡陽性反應而查知上情。
二、案經屏東縣警察局里港分局報請臺灣屏東地方法院檢察署檢
    察官偵查起訴。
    理  由
壹、程序部份
一、按除被告所犯為死刑、無期徒刑、最輕本刑為3 年以上有期
    徒刑之罪或高等法院管轄第一審案件者外，於法院行準備程
    序進行中，被告先就被訴事實為有罪之陳述時，審判長得告
    知被告簡式審判程序之旨，並聽取當事人、代理人、辯護人
    及輔佐人之意見後，裁定進行簡式審判程序；且受命法官行
    準備程序，與法院或審判長有同一之權限；又簡式審判程序
    之證據調查，不受刑事訴訟法第159 條第1 項、第161 條之
    2 、第161 條之3 、第163 條之1 及第164 條至第170 條規
    定之限制，刑事訴訟法第273 條之1 第1 項、第279 條第2
    項前段、第273 條之2 分別定有明文。被告所為係犯死刑、
    無期徒刑、最輕本刑為3 年以上有期徒刑以外之罪，其於準
    備程序中就被訴事實為有罪之陳述，經受命法官告知簡式審
    判程序之旨，並聽取公訴人、被告之意見後，本院合議庭認
    為適宜由受命法官獨任進行簡式審判程序，依刑事訴訟法第
    273 條之1 第1 項規定，裁定由受命法官獨任進行審判程序
    ，合先敘明。
貳、實體部分
一、訊據被告甲○○對於上揭犯罪事實均坦承不諱，復查：
（一）經警於查獲被告當日12時50分所採之尿液送驗結果，係呈
      嗎啡陽性反應，此有屏東縣警察局里港分局毒品案件涉嫌
      人尿液採證編號姓名對照表、正修科技大學超微量研究科
      技中心97年3 月20日編號R00-0000-000號檢驗報告各1 份
      在卷可稽。
（二）此外，本件尚有殘渣袋1 個扣案可稽，又該物品經送鑑定
      ，亦確認其上含有第一級毒品海洛因之殘留，此有高雄醫
      學大學附設中和紀念醫院97年5 月23日編號0000-000號檢
      驗報告附卷可參，核與被告施用本件第一級毒品海洛因所
      使用之物相符，另亦有被告所有預備供施用第一級毒品海
      洛因所用之注射針筒1 支扣案，益見被告確有施用第一級
      毒品海洛因無誤。
（三）按修正毒品危害防制條例就施用毒品者，祇於「初犯」及
      「5 年後再犯」二種情形，有其追訴條件之限制，即須於
      初犯經觀察、勒戒或強制戒治釋放後，5 年內均無施用毒
      品之行為，始能認其前所實施之觀察、勒戒或強制戒治已
      足遮斷毒癮，而得於5 年後再犯時，再予適用初犯之規定
      ，重行觀察、勒戒等程序。倘5 年內已經再犯，被依法追
      訴處罰，縱其第3 次（或第3 次以上）施用毒品之時間在
      初犯釋放5 年以後，即與「5 年後再犯」之情形有別，且
      因已於「5 年內再犯」，顯見其再犯率甚高，原實施觀察
      、勒戒或強制戒治，已無法收其實效，而無5 年戒斷期之
      存在，自無再經觀察、勒戒及強制戒治之必要，應由檢察
      官逕行起訴（最高法院95年度台非字第59號、第65號判決
      意旨、95年度第7 次刑庭會議決議意旨參照）。查被告前
      因施用毒品案件，經本院以92年度毒聲字第75號裁定送觀
      勒處所觀察、勒戒後，認無繼續施用毒品之傾向，於92年
      2 月7 日釋放，並業經臺灣屏東地方法院檢察署檢察官以
      92年度毒偵字第172 號為不起訴處分確定後，又於5 年內
      之93年8 月5 日再因施用毒品案件，經本院以93年度訴字
      第996 號判處有期徒刑6 月確定之事實，有臺灣高等法院
      被告前案紀錄表、臺灣高等法院在監在押全國紀錄表及本
      院93年度訴字第996 號刑事判決各1 份在卷足參，則被告
      於前案經觀察勒戒執行完畢後，於5 年內已經再犯，並經
      依法追訴處罰，雖本案施用毒品之時間在初犯釋放5 年後
      ，惟被告既已先於「5 年內再犯」，顯見其再犯率甚高，
      原實施觀察、勒戒已無法收其實效，而無5 年戒斷期之存
      在，參諸前揭判決意旨，自無再經觀察、勒戒及強制戒治
      之必要，而應由檢察官逕行起訴，並由本院依法論科。
（四）綜上所述，被告本件施用毒品，事證應屬明確，其犯行應
      堪認定。
二、查海洛因屬毒品危害防制條例第2 條第2 項第1 款所規定之
    第一級毒品，核被告所為，係犯毒品危害防制條例第10條第
    1 項施用第一級毒品罪。被告持有毒品，復進而施用，其持
    有毒品之低度行為，為施用毒品之高度行為所吸收，不另論
    罪。被告因施用毒品案件，經本院以93年度訴字第996 號判
    處有期徒刑6 月確定，並於94年9 月23日易科罰金執行完畢
    一情，有臺灣高等法院被告全國前案紀錄表1 份在卷可憑，
    於5 年內故意再犯有期徒刑以上之本件，應依刑法第47條第
    1 項規定，論以累犯，並依法加重其刑。爰審酌被告施用毒
    品，不僅足以戕害其個人身心，且極易滋生其他犯罪，惡化
    治安甚重，嚴重損及公益，且被告前經觀察勒戒之處遇助其
    戒除毒品，竟再為本件施用毒品犯行，顯見其不思悔改，自
    制力亦顯不佳；惟其於犯後即能坦承犯行，而其施用毒品行
    為於本質上係屬自我戕害行為，反社會性之程度應屬較低，
    且先前僅有1 次觀察勒戒與法院判刑之紀錄等一切情狀，酌
    情量處如主文所示之刑，以資懲儆。
三、扣案之殘渣袋，經鑑定結果，含有第一級毒品海洛因之殘留
    ，有高雄醫學大學附設中和紀念醫院97年5 月23日編號0000
    -000號檢驗報告1 紙在卷可參，因客觀上已無法與殘留之海
    洛因完全析離，應視同毒品，依毒品危害防制條例第18條第
    1 項前段之規定沒收銷燬之。又扣案之注射針筒1 支，經被
    告自承為其所有預備供施用毒品海洛因所用之物（見本院卷
    第21頁背面），應另依刑法第38條第1 項第2 款之規定，予
    以宣告沒收。
據上論斷，應依刑事訴訟法第273 條之1 第1 項、第299 條第1
項前段，毒品危害防制條例第10條第1 項、第18條第1 項前段，
刑法第11條、第47條第1 項、第38條第1 項第2 款，判決如主文
。
本件經檢察官顏珮珊到庭執行職務。
中    華    民    國    97    年    6     月    30    日
                  刑事第一庭    法  官  羅培毓
 以上正本證明與原本無異。
如不服本判決應於收受本判決送達後十日內向本院提出上訴書狀
，其未敘述上訴理由者，並得於提起上訴後十日內向本院補提理
由書狀（均須按他造當事人之人數附繕本）「切勿逕送上級法院
」
中    華    民    國    97    年    6     月    30    日
                               書記官  呂坤宗
附錄本判決論罪科刑法條：
毒品危害防制條例第10條第1項
施用第一級毒品者，處六月以上五年以下有期徒刑。


司法院資訊處製作；財團法人民間司法改革基金會備份。
